臺灣高等法院刑事判決
111年度原上訴字第44號
上  訴  人  臺灣士林地方檢察署檢察官
被      告  林佑駿




指定辯護人  本院公設辯護人王永炫  
被      告  郭人豪



            林以禮



上列上訴人因詐欺案件，不服臺灣士林地方法院109年度原訴字
第12號，中華民國111年1月13日第一審判決（起訴案號：臺灣士
林地方檢察署109年度偵字第4172號、第7196號、第7583號、第9
586號、第10075號、第12399號、109年度偵緝字第1077號、第10
78號、第1079號、第1080號、第1081號），提起上訴，本院判決
如下：
    主  文
上訴駁回。
    事  實
一、林佑駿為成年人，其與郭人豪均對甲○○（民國94年生，真實
    姓名、年籍均詳卷）應為未滿18歲之少年有所認識，竟仍共
    同基於意圖為自己不法所有之詐欺犯意聯絡，於民國109年2
    月2日下午2時30分許，在捷運南港展覽館1號出口向甲○○攀
    談，林佑駿向甲○○佯稱其欲在西門町成立藝光工作室，且尚
    缺學分，可以用金錢購買云云，致甲○○陷於錯誤而交付林佑
    駿新臺幣（下同）3,000元，郭人豪則佯以透露動漫「刀劍
    神域」劇情為由，致甲○○陷於錯誤而交付500元。
二、案經甲○○訴由臺北市政府警察局南港分局報請臺灣士林地方
    檢察署檢察官偵查起訴。
    理  由
壹、程序部分
一、審理範圍：被告林佑駿被訴如原判決附表編號2至7所示部分
    經原審判處罪刑後，檢察官及林佑駿均未提起上訴，是原判
    決該部分所判處罪刑即已確定，不在本院上訴審理範圍，本
    院就林佑駿部分所審理者僅為原判決附表編號1即告訴人甲○
    ○部分，合先敘明。
二、證據能力方面：
㈠、本判決下引具傳聞性質之各項供述證據經本院於審判期日調
    查證據時提示並告以要旨後，當事人及辯護人均未於言詞辯
    論終結前就證據能力部分有所異議（見本院卷第160至163頁
    、第219至221頁、第260至265頁），本院審酌上開證據資料
    製作時之情況，尚無違法不當及證明力明顯過低之瑕疵，認
    以之作為證據應屬適當，揆諸刑事訴訟法第159條之5規定，
    應均有證據能力。
㈡、至本件認定事實所引用之非供述證據，並無證據證明係公務
    員違背法定程式所取得，亦查無顯不可信或不得作為證據之
    情形，且經本院於審判期日依法進行證據之調查、辯論，被
    告於訴訟上之程序權即已受保障，亦應有證據能力。
貳、被告林佑駿、郭人豪部分：
一、認定犯罪事實所憑之證據及理由：
㈠、上開事實業據被告林佑駿、郭人豪於警詢、偵查、原審及本
    院均坦承不諱（見偵4172號卷第5至7頁、第63頁至第65頁、
    第128頁；原審卷一第218頁至第219頁、第411頁、原審卷二
    第7頁、第67頁、第93頁）；核與證人乙○○於偵查之證述（
    見偵4172號卷第63頁）、證人即警員陳冠廷於原審之證述（
    見原審卷二第68至77頁）、證人即同案被告林以禮於警詢、
    偵查之證述（見偵4172號卷第25至26頁、第88至91頁）、證
    人甲○○於警詢、偵查及原審之證述（見偵4172號卷第25至26
    頁、第88至91頁；原審卷二第9至40頁）及林佑駿、郭人豪
    各以證人身分於原審所為證述（見原審卷一第414至427頁、
    第428至434頁）大致相符，並有採證照片（見偵4172號卷第
    39至40頁）附卷可稽，足認林佑駿、郭人豪前開任意性自白
    與事實相符，應堪採信。
㈡、林佑駿、郭人豪雖於原審否認是共同為上開詐欺行為，辯稱
    乃是各自單獨行騙云云，然證人即告訴人甲○○於原審證稱：
    當時有三個人過來，其中一人把我的隨身福袋拎著，跟我說
    到有椅子的地方聊，我坐在椅子的最旁邊，拎福袋坐在中間
    ，另一個嚼檳榔的坐在最右側。嚼檳榔的跟我說要用10張百
    元鈔跟我換1張千元鈔，並問我身上有多少仟元鈔，我就把3
    張千元鈔跟10張百元鈔交給他，拎福袋的就跟我說差學分需
    要幫忙，又因為我那時有在追一部動漫，嚼檳榔的知道我也
    有在看，但還沒演完，我不知道後面的劇情，嚼檳榔的就說
    他可以先告訴我，但要用500元當交換，嚼檳榔的跟拎福袋
    的討論了一下，就只有還我500元。直到我離去為止，拎福
    袋的跟嚼檳榔的都沒有離開過椅子，而且我記得是有二個人
    跟我講工作室的事情等語（見原審卷二第9至39頁），其中
    郭人豪於原審證稱其即為嚼食檳榔之人（見原審卷一第426
    頁），林佑駿證稱詐騙告訴人說要成立工作室及差學分的人
    是其本人（見原審卷一第430至432頁），是告訴人甲○○所證
    拎福袋的及嚼檳榔的，依序應分別係指林佑駿、郭人豪甚明
    ，林佑駿、郭人豪對告訴人上開所證亦不爭執。則由上情觀
    之，林佑駿、郭人豪於向甲○○施用詐術時，既均坐在甲○○旁
    邊，並互相討論及分取所詐得之金錢後，才由郭人豪將剩餘
    之款項返還予甲○○，可徵其等有互相利用對方行為遂行整體
    詐術及商討犯罪計畫之舉，自堪認林佑駿、郭人豪二人乃係
    基於共同之犯意聯絡為之且各自分擔部分行為，均為上開詐
    欺犯行之共同正犯，至為灼然，其等上開所辯，當非可採。
㈢、綜上，本案事證明確，林佑駿、郭人豪犯行均堪認定，皆應
    依法論科。　
二、論罪及刑之加重事由部分：
㈠、按成年人教唆、幫助或利用兒童及少年犯罪或與之共同實施
    犯罪或故意對其犯罪者，加重其刑至二分之一，兒童及少年
    福利與權益保障法第112條第1項前段定有明文。而成年人故
    意對兒童或少年犯罪者，係屬刑法分則加重之性質，非僅單
    純刑度加重，即其構成要件亦與常態犯罪之罪型不同，為一
    獨立之犯罪構成要件（最高法院72年度台上字第6785號刑事
    判決意旨參照）。
㈡、查林佑駿行為時係年滿20歲之成年人，告訴人甲○○於本案發
    生時為未滿18歲之少年，有其等年籍資料在卷可參（另郭人
    豪行為時尚未成年）。是核林佑駿上開所為，係犯兒童及少
    年福利與權益保障法第112條第1項前段、刑法第339條第1項
    之成年人故意對少年犯詐欺取財罪，並應依兒童及少年福利
    與權益保障法第112條第1項前段規定加重其法定本刑。郭人
    豪上開所為，則係犯刑法第339條第1項之詐欺取財罪。
㈢、林佑駿、郭人豪二人就上開犯行，有犯意聯絡及行為分擔，
    均為共同正犯。
㈣、公訴意旨雖認林佑駿、郭人豪上開所為，均係構成刑法第339
    條之4第1項第2款之三人以上共同詐欺取財罪，惟因本院審
    理結果，認尚無足夠積極證據證明公訴意旨所指另名共犯林
    以禮有與林佑駿、郭人豪二人共同犯詐欺取財罪（詳後述）
    ，即難認林佑駿、郭人豪上開所為成立三人以上共同詐欺取
    財罪，此部分公訴意旨尚有未恰，然此部分起訴之基本事實
    既屬同一，為檢察官起訴效力所及，法院自仍應予審理，且
    經本院審理時當庭告知所犯法條（見本院卷第158頁、第260
    頁），使當事人有一併辯論之機會，已無礙林佑駿、郭人豪
    防禦權之行使，本院爰依刑事訴訟法第300條之規定，變更
    起訴法條為上開詐欺取財罪。
㈤、林佑駿前因詐欺案件，經臺灣臺北地方法院以107年度原簡字
    第5號判決判處有期徒刑3月確定，嗣於108年3月27日易科罰
    金執行完畢等節，有本院被告前案紀錄表在卷可按。其受徒
    刑執行完畢後5年內再犯本案有期徒刑以上之罪，已符合刑
    法第47條第1項所定之累犯要件。本院衡酌林佑駿上開構成
    累犯部分之前案同為詐欺犯罪，惟其受徒刑之執行完畢後未
    能因此自我控管，不到一年即再犯本案詐欺犯行，可徵其刑
    罰反應力薄弱，未能因此悛悔，欠缺對法律及他人財產權之
    尊重，自我約束能力不足，且加重其法定最低度刑，尚不至
    使其所受之刑罰超過其所應負擔之罪責，與罪刑相當原則無
    違，爰依刑法第47條第1項之規定及司法院釋字第775號解釋
    意旨，加重其刑，並與前開兒童及少年福利與權益保障法第
    112條第1項前段加重其刑規定遞加重之。
參、被告林以禮部分：
一、公訴意旨另以：被告林以禮基於意圖為自己不法所有之詐欺
    取財犯意，於如附表編號一所示時、地，先向甲○○佯稱欲成
    立販售吊飾、動漫之工作室，致甲○○陷於錯誤而交付200元
    後，再由被告林佑駿、郭人豪以如附表編號一所示之方式詐
    騙甲○○，因認被告林以禮亦涉犯詐欺罪，且與被告林佑駿、
    郭人豪係共同涉犯刑法第339條之4第1項第2款之三人以上共
    同詐欺取財罪等語。
二、按刑事有罪判決，須以無合理懷疑（或超越合理懷疑）之有
    罪確信為前提，且檢察官就被告犯罪事實，應負舉證責任，
    並指出證明之方法，刑事訴訟法第161條第1項定有明文，是
    檢察官對於起訴之犯罪事實，應負提出證據及說服之實質舉
    證責任；又被告享有不自證己罪、保持緘默等特權，從而被
    告所為辯解，縱然不足採信，仍須有積極、確切之證據，始
    足以認定其犯罪，倘檢察官所提出之證據，不足為被告有罪
    之積極證明，或其指出證明之方法，無從說服法院以形成被
    告有罪之心證，自應為被告無罪判決之諭知，以落實無罪推
    定原則與證據裁判主義。　　　
三、檢察官認林以禮涉犯前開三人以上共同詐欺取財罪，無非係
    以林以禮、林佑駿、郭人豪之供述、證人即告訴人甲○○之證
    述為其主要論據。訊據林以禮固不否認當日確有販售動漫明
    信片予告訴人之事實，惟堅決否認有何詐欺取財之犯行，辯
    稱：我所販賣之明信片成本是100多元，所以我以200元賣出
    ，我不認為是詐欺；至於林佑駿、郭人豪與告訴人交談之內
    容為何，我不清楚，也沒有參與等語。
四、經查：
㈠、本案依告訴人甲○○於警詢、偵查及原審歷次所證，先後有三
    人向其攀談後以不同理由索要金錢，其固無法具體指認被告
    三人各為何者（見偵4172號卷第62頁），但依告訴人於警詢
    中所證：在南港展覽舘捷運站1號出口有一名男子A朝我走來
    向我搭訕，然後有另外兩個男生，一個微胖嚼檳榔帽T的男
    子B，一個高高痩痩的男子，跑來和我聊動漫的事情又給我1
    2張動漫卡，男子A說成立工作室需要錢，跟我要200元，然
    後另外一位微胖有嚼檳榔帽T男子B就跟我說要用10張百元鈔
    票跟我換1張千元鈔票，聊天時這個男子B說因為他劇透我所
    以要給他500元，後來男子C就把我的隨身福袋拎著，跟我說
    到有椅子的地方聊，然後我們就又開始聊天，然後他就想跟
    我收錢，我就說不要，但他一直拜託，後來我堅持不要，男
    子C就走了。這時候之前詐騙我的人又回來（不確定是男子A
    或男子B）說他學分差2分需要錢，需要我幫忙，給他錢他就
    能加分，一開始我拒絕，他就說拜託，就加1.5分而已然後
    問我身上有幾張1千元鈔票，我就說3張，然後他又問我身上
    有沒有10張百元鈔，我就說有，然後就把3張千元鈔和10張
    百元鈔給他，他就跑去和旁邊的男子C討論了一下就找我10
    張百元鈔，然後跟我說動漫卡可以去他西門町的工作(室)，
    用優惠價買東西，之後我就搭公車回家了等語（見偵4172號
    卷第34頁），可分成①以成立工作室需要錢為由，向告訴人
    索要200元、②以劇透為由，向告訴人索要500元、③以學分需
    要加分為由，索取4,000元後返還1,000元，即拿走3,000元
    ，並稱至西門町工作室購買動漫卡等物品可享有優惠價等三
    種情形。又其中③部分，依告訴人所證，向其索要金錢者乃
    是A或B，只是有跟C討論一下後返還1,000元。
㈡、嗣告訴人於109年3月19日偵查中證稱：剛剛庭上的兩位被告
    （指林佑駿、郭人豪）我認得，但我沒有辦法明確講出哪一
    個人說了什麼話，我可以說明整個過程。…我要去搭公車時
    被一個人攔下來，馬上就有兩個人跟上來，他們就是說工作
    室需要錢，說是賣吊飾、動漫的工作室，一開始說只要200
    元就好，我就拿200元給他，當時三人都在場，我不記得我
    是交給哪一位。對方收200元後有給我動漫的明信片。後來
    也有再給，當天總共有十幾張。…對方又說升學差1分，給他
    錢他可以加分，加分後他就可以過。另外一位也有說工作室
    需要錢，工作室開在西門町，叫藝光工作室。也有提到劇透
    ，跟我說我劇透給你，你給我錢等語（見偵4172號卷第62至
    63頁），是告訴人除補充第一位索取200元者，有給其動漫
    明信片外，並稱以學分加分為由索要金錢者，也有說工作室
    需要錢。
㈢、惟告訴人於原審證稱其在椅子處有交付3,000元給C男（見原
    審卷二第14頁），把錢交給對方後，對方三人又去討論（見
    原審卷二第15頁），此與其前於警詢中所證該3,000元是交
    給A男或B男，且該人只有與C討論等情，並不相符。又告訴
    人於原審證稱：嚼檳榔者是與其坐在椅子上聊天的兩人之一
    ，其中一人始終坐在告訴人旁邊，交談中C男走掉後，另一
    人又回來，站者與告訴人交談，該人沒有嚼檳榔等語（見原
    審卷二第21至23頁），而因告訴人警詢中已稱嚼檳榔者為B
    男，表示B男應始終坐在告訴人旁邊，C男離開後，過來站著
    加入交談者應即為A男，再參以前引告訴人警詢中所述，是C
    男離開後又回來的人（不確定是A或B）以學分加分為由向其
    索要金錢，則依告訴人上開於原審所證，豈非是A男以學分
    加分為由向其索要金錢？惟告訴人於警詢中明確指稱A男是
    向其拿取200元者，則A男豈非先向告訴人拿取200元後，又
    再向其拿取3,000元（拿4,000還1,000）？但告訴人於原審
    卻稱是給被告三人其中一人3,000元、一人200元，1人500元
    （見原審卷二第12至13頁），且於原審又稱是C男向其拿取3
    ,000元，業如上述，前後顯有出入。而告訴人於原審就此又
    再證稱：一直都是兩個男生坐在我旁邊，到我離開為止，那
    兩名男子始終沒有離開座位，站著的人在南港展覽館1號出
    口和我們座位間一直來回走，站著的人沒有任何動作，他就
    是看著我們而已，就站在我們前面（見原審卷二第25至27頁
    ），我於警詢中所稱：「他就跑去和旁邊的男子C討論了一
    下就找我10張百元鈔」，是指坐在椅子上的兩個人互相討論
    ，此時站著的人是否還站在我們面前，沒有印象等語（見原
    審卷二第27頁），則到底C男中途有無離開？該名站著的男
    子既未有任何動作，是否為其警詢中所稱「這時候之前詐騙
    我的人又回來（不確定是男子A或男子B）」之人？實無法確
    認。是依告訴人前揭所述，除了確定嚼檳榔者為B男，且始
    終坐在告訴人旁邊外，到底以成立工作室為由騙取金錢者為
    A男或C男？還是兩人都有？實有疑義。
㈣、另一方面，就告訴人於警詢中所證，當日共有三人向其搭訕
    ，最先向其搭訕之男子為A，另一微胖嚼檳榔穿帽Ｔ之男子為
    B，另一高高瘦瘦之男子為C部分，林佑駿於警詢中、郭人豪
    、林以禮於警詢及原審均稱當日第一個與告訴人接觸者為林
    以禮（見偵4172號卷第6頁、第18頁、第25頁；原審卷一第4
    15頁、第427頁），郭人豪並稱其即為嚼食檳榔之人（見原
    審卷一第426頁），亦即依其等三人所述，堪認告訴人所稱
    男子A、B應分別指林以禮、郭人豪，則林佑駿應即為C男，
    但林佑駿自始於警詢中起，迄至偵查、原審均一致陳稱以學
    分需要加分、要成立藝光工作室為由騙取告訴人3,000元者
    為其本人，並稱其蠻常用這一套SOP（見偵4172號卷第6頁、
    第63頁；原審卷一第430至432頁），參以前述告訴人於原審
    也曾證稱是給C男3,000元此節，則是否說要成立工作室及差
    學分的人確實是C男林佑駿，而非告訴人於警詢中所稱之A男
    或B男？是由上情觀之，告訴人或因案發時年齡較小，且處
    於驚慌狀態，無暇注意細節之處，只能綜合記憶對方三人先
    後所陳之話術，至於各次話術之先後順序，由何人在何時說
    出，中間有無暫時離去等等，實際上已無法記憶清楚，致有
    上開令人混淆之處而具有瑕疵。
㈤、況告訴人雖於警詢中陳稱男子A即林以禮係以欲成立工作室為
    由，而向其索取200元等語，但告訴人於原審審理時先證稱
    ：「（其中12張動漫卡要價200元，是否屬於正常交易行為
    ？價格會不會離譜？）不會」、「（妳認為就買賣動漫卡部
    分，對方有無騙妳的意思？）當下沒有」、「（為何妳後來
    會認為對方有騙妳的意思？）因為他們要跟我索取的金錢越
    來越多，有關學分部分理由越來越荒謬，所以就覺得很奇怪
    」、「（就12張動漫卡200元部分，妳認為這是正常交易，
    沒有詐騙，是否如此？）對」、「（一開始時，妳給了多少
    錢出去？是否為200元？）對」、「（一開始對方圍上去的
    時候，妳給了200元，這是買明信片或動漫卡？還是所謂成
    立工作室？）買明信片」、「（妳拿到幾張明信片？）10幾
    張」、「（所以妳給200元是為了買明信片，而不是因為所
    謂成立工作室？）不是」、「（妳確定200元是為了買明信
    片？確定」、「（而就買明信片200元部分，妳覺得有無被
    騙？）沒有」等語（見原審卷二第17至18頁、第30至31頁）
    ，核與林以禮自警詢時起所辯其係單純出售明信片給告訴人
    ，並未詐欺等語相合，可認林以禮此部分所辯並非全然無據
    。至告訴人於原審經提示其前開於偵查中所為證述後，雖又
    改稱：「（妳於偵查中稱『他們就是說工作室要錢，就是賣
    吊飾、動漫的工作室，一開始說只要200元就好，我就拿200
    給他，當時三人都在場』，與妳方才所述係為買明信片不符
    ，到底對方以何理由向妳拿200元？）他們是說要成立工作
    室，給他們200元，換來的是明信片和2張動漫卡』、「（究
    竟對方向妳要這200元是指何意？）是指他們的工作室，不
    是賣明信片」、「（為何妳方稱付200元有拿到10幾張明信
    片？）他們說工作室需要錢，需要200元，我就給他們200元
    ，然後他們就給我明信片」、「（所以妳給200元目的不是
    因為要買明信片，而係因為他們工作室缺錢？）對」等語（
    見原審卷二第32至33頁），但此既與同日先前所為之證述相
    歧，亦難以此反覆不一之證詞而遽為不利於林以禮之認定。
㈥、此外，林以禮之供述及告訴人所提動漫卡或動漫明信片只能
    證明林以禮有交付該等動漫卡或明信片給告訴人並收取200
    元之事實，無法證明林以禮有以成立工作室為由而向告訴人
    要索金錢，即無法補強告訴人就A男即林以禮部分之指述為
    真。
㈦、至林以禮與林佑駿、郭人豪是否有詐欺犯意聯絡、行為分擔
    部分，除其等三人均否認事先有犯意聯絡外，告訴人於原審
    證稱：「（林以禮問：我是A即第一個過去賣妳200元明信片
    的人，那時我是否賣完就走了，還是有另外一個B男跟我一
    起去賣東西給妳？）沒有，當時只有你一個人在場」等語（
    見原審卷二第14頁），則就林以禮向告訴人拿取200元部分
    ，尚難認林佑駿、郭人豪有參與。至告訴人雖曾證稱林佑駿
    、郭人豪行騙時，林以禮也有在場，於原審並證稱是有兩名
    在椅子上坐著，及一名站著，但依前所述，其所述站立男子
    應為林以禮，而告訴人既稱林以禮沒有任何動作，就是看著
    我們，而且過程中有一直來回走動等語（見原審卷二第25至
    26頁），亦難以此認林以禮就此部分有出聲幫腔等行為分擔
    ，遑論告訴人此部分之指述，亦有前述究竟C男中途有無離
    開，以學分需要加分為由行騙者究為C男，還是告訴人於警
    詢所稱又回來之A男或B男等所述不一之瑕疵，實亦難僅憑告
    訴人記憶不清之證詞，而認林以禮有參與林佑駿、郭人豪之
    詐騙行為，或與其等有犯意聯絡。
五、綜上，告訴人就林以禮部分之指述既略有瑕疵，縱認此係因
    告訴人年齡較小、案發時處於驚慌狀態所致而情有可原，但
    在無其他足夠積極證據補強之情形下，實仍無法僅憑告訴人
    具有瑕疵之單一指述，而認林以禮確有公訴意旨所指以成立
    工作室需錢為由之詐騙行為，或其與林佑駿、郭人豪就該二
    人行騙部分具有犯意聯絡或行為分擔。從而依檢察官所舉各
    項證據方法，就林以禮是否有公訴意旨所指之詐欺或加重詐
    欺犯行，本院認仍有合理之懷疑存在，尚未達於通常一般之
    人均不致有所懷疑，而得確信其為真實之程度，無從形成有
    罪之確信，自難遽以上開罪名相繩。準此，本案既不能證明
    林以禮犯罪，揆諸前揭說明，即應為其無罪之諭知。
肆、維持原判決之理由：
一、原審法院同上認定，認林佑駿、郭人豪所為事證明確，各係
    犯前揭罪名，另就林以禮部分，認不能證明其犯罪，而為無
    罪之諭知，並以行為人之責任為基礎，審酌林佑駿、郭人豪
    正值青年卻不思以正途營生，為貪圖己利即在公眾往來地點
    隨機挑選對象後行騙，所為欠缺尊重他人之觀念且危害社會
    治安，併兼衡其二人於犯後均坦承犯行、本次行為所生危害
    輕重，案發後已賠償告訴人損失並達成和解、林佑駿之相關
    素行，暨林佑駿為高中肄業、未婚、無子女，入監前從事服
    務生工作，郭人豪為國中肄業、未婚、無子女、現於景美市
    場販售菜類之智識程度、家庭生活及經濟狀況等一切情狀，
    量處林佑駿拘役50日（不得易科罰金）、郭人豪拘役20日（
    得易科罰金），認事用法均無違誤，就林佑駿、郭人豪部分
    之量刑亦稱妥適，應予維持。
二、檢察官上訴意旨略以：　　
㈠、告訴人甲○○為委內瑞拉出生回國，且僅為高中生，對問題之
    掌握未臻精確，前後陳述略有出入，亦屬常情，原審未詳予
    審究其陳述之主要脈絡是否一致，僅因其陳述有所歧異，即
    認全部不可採，已有未恰。況甲○○於原審已明確陳稱：200
    元是給他們的工作室，不是賣明信片、他們工作室需要錢，
    需要200元，我就給他們200元，然後他們就給我明信片、給
    200元的目的不是因為要買明信片，而係因為他們工作室缺
    錢等語（見110年8月26日審判筆錄第29頁），此與其警詢中
    之陳述一致，顯為其真意，應屬可信。
㈡、再者，告訴人之母乙○○於原審亦稱：林以禮所交付之明信片
    均係二手舊品等語（見同上審判筆錄第33頁），而被告三人
    係由林以禮先出面與被害人接觸，在林佑駿、郭人豪行騙之
    時，林以禮全程在場聽聞，卻未阻止，亦未離去，顯然與林
    佑駿、郭人豪早有犯意聯絡及行為分擔，與其等共犯詐欺無
    訛，是原審認定當日以欲成立工作室為由向告訴人詐騙之人
    ，應係林佑駿，林以禮應僅係單純販售明信片予告訴人，無
    法明確認定林以禮於林佑駿、郭人豪以劇透、欲成立工作室
    等事由向告訴人施用詐術之行為，亦有犯意聯絡及行為分擔
    ，均有未當。
㈢、準此，林佑駿、郭人豪既與林以禮共同向告訴人詐騙，則就
    此部分犯行，其等與林以禮均應成立刑法第339條之4第1項
    第2款之三人以上共同詐欺取財罪，原審就林佑駿、郭人豪
    部分認僅成立刑法第339條之普通詐欺罪，亦有違誤。
三、本院之判斷：
㈠、告訴人就林以禮（或所謂A男）所為證述先後有所出入，具有
    瑕疵，縱使告訴人就上開瑕疵之生成，或係因年齡較小，案
    發時處於驚慌狀態所致而情有可原，但既無足夠之補強證據
    予以補強，實仍難僅憑告訴人具有瑕疵之單一證述，而認林
    以禮有以公訴意旨所指詐術欺騙告訴人而得款200元，業經
    本院論述如前。雖告訴人之母乙○○於原審陳稱：林以禮所交
    付之明信片均係二手舊品等語（見原審卷二第37頁），但此
    為林以禮當庭否認，稱其所販賣者為新的（見同上卷頁），
    且不論是新品或二手舊品，各動漫卡或明信片既十幾張賣20
    0元，各張單價不高，復經告訴人當場收受，並曾於原審證
    稱：價格不會離譜、沒有覺得被騙等語（見原審卷二第17頁
    、第31頁），實亦難以此認林以禮販賣動漫卡或明信片給告
    訴人屬於詐騙行為。
㈡、檢察官上訴意旨雖以林以禮於林佑駿、郭人豪行騙當時有在
    場聽聞卻未阻止、亦未離去，而認林以禮與該二人有犯意聯
    絡、行為分擔。然林以禮究竟有無在場，以告訴人前後相歧
    之證述（即前述究竟C男中途有無離開，以學分需要加分為
    由行騙者究為C男，還是告訴人於警詢所稱又回來之A男或B
    男等），已難認定，且林以禮若未與林佑駿、郭人豪間有犯
    意聯絡，其亦無在場阻止之義務，自不能以此推測之方式，
    即謂林以禮必與林佑駿、郭人豪間有犯意聯絡、行為分擔。
㈢、綜上，檢察官上訴意旨主要仍以告訴人具有瑕疵之證述為據
    ，證明力容有不足，所提各情，亦不足以補強告訴人所為證
    述之憑信性，檢察官上訴意旨既未能再積極舉證林以禮確有
    公訴意旨所指之詐欺犯行，原審同上見解，認此部分尚不足
    證明林以禮犯罪而為無罪之諭知，經核並無違誤；又林以禮
    部分既無法證明有參與本案詐欺行為，林佑駿、郭人豪二人
    上開所犯自亦無由成立三人以上共同詐欺取財罪，是原審就
    林佑駿、郭人豪所犯部分變更起訴法條為刑法第339條第1項
    之詐欺取財罪，亦無不當。準此，檢察官猶執前詞指摘原判
    決證據取捨及認定有誤，洵非可採，檢察官上訴意旨均無理
    由，應予駁回。
據上論斷，應依刑事訴訟法第368條，判決如主文。　　
本案經檢察官張惠菁提起公訴，檢察官蔡顯鑫到庭執行職務。
中　　華　　民　　國　　111 　年　　9 　　月　　15　　日
                  刑事第二十庭  審判長法　官  張紹省
                                      法　官  蕭世昌
                                      法　官  吳祚承
以上正本證明與原本無異。
林以禮不得上訴。
其餘部分如不服本判決，應於收受送達後20日內向本院提出上訴
書狀，惟檢察官就林以禮部分如提起上訴，須受刑事妥速審判法
第9條限制。其未敘述上訴之理由者，並得於提起上訴後20日內
向本院補提理由書(均須按他造當事人之人數附繕本)「切勿逕送
上級法院」。
刑事妥速審判法第9條：
除前條情形外，第二審法院維持第一審所為無罪判決，提起上訴
之理由，以下列事項為限：
一、判決所適用之法令牴觸憲法。
二、判決違背司法院解釋。
三、判決違背判例。
刑事訴訟法第 377 條至第 379 條、第 393 條第 1 款之規定，
於前項案件之審理，不適用之。
                                      書記官  武孟佳
中　　華　　民　　國　　111 　年　　9 　　月　　15　　日
附錄：本案論罪科刑法條全文
中華民國刑法第339條
意圖為自己或第三人不法之所有，以詐術使人將本人或第三人之
物交付者，處五年以下有期徒刑、拘役或科或併科五十萬元以下
罰金。
以前項方法得財產上不法之利益或使第三人得之者，亦同。
前二項之未遂犯罰之。